臺灣基隆地方法院民事裁定  
111年度訴字第96號
反訴  原告
即  被  告  徐浩傑  
訴訟代理人  曾憲忠律師
反訴  被告
即  原  告  劉  燈  
訴訟代理人  黃丁風律師
上列當事人間確認袋地通行權等事件，本院裁定如下：
    主  文
本件訴訟標的價額核定為新臺幣捌仟壹佰玖拾壹元。 
反訴原告應於本裁定送達後五日內，補繳反訴裁判費新臺幣壹仟
元，逾期不繳，即駁回其反訴。
    理  由
一、按提起民事訴訟者，應依民事訴訟法第77條之13規定，繳納
    裁判費，此為必須具備之程式。按訴訟標的之價額，由法院
    核定；核定訴訟標的之價額，以起訴時之交易價額為準，無
    交易價額者，以原告就訴訟標的所有之利益為準；因定期給
    付或定期收益涉訟，以權利存續期間之收入總數為準；期間
    未確定時，應推定其存續期間。但其期間超過10年者，以10
    年計算，民事訴訟法第77條之1第1項、第2項、第77條之10
    分別定有明文。次按本訴與反訴之訴訟標的相同者，反訴不
    另徵收裁判費，民事訴訟法第77條之15第1項亦有明定。依
    此規定，本訴與反訴本應分別徵收裁判費，僅於本訴及反訴
    之訴訟標的相同時，反訴始不另徵收裁判費。而所謂訴訟標
    的相同，係指經原告或反訴原告主張並以原因事實特定後請
    求法院審判之實體法上權利同一者而言。此外，若以本訴之
    訴訟標的為前提或基礎法律關係，被告提起給付請求權之反
    訴，亦屬所指本訴與反訴訴訟標的相同之情形（最高法院10
    0年度台抗字第948號裁定意旨參照）。
二、本件反訴原告提起反訴未據繳納裁判費，本件反訴被告即本
    訴原告（下稱反訴被告）起訴主張其對反訴原告即本訴被告
    徐浩傑（下稱反訴原告）所有之新北市○○區○○段0000地號土
    地如新北市汐止地政事務所土地複丈成果圖（下稱附圖）所
    示1442地號部分（面積78.76平方公尺）土地（下稱系爭土
    地）有民法第787條、第786條所定之袋地通行權、管線安設
    權存在等語；嗣反訴原告於訴訟中提起反訴，請求反訴被告
    每年應給付系爭土地之償金等語，並為反訴聲明：反訴被告
    應自判決確定之日起至終止通行反訴原告所有之系爭土地之
    日止，按年給付新臺幣（下同）819元。足見本件本、反訴
    並非相同訴訟標的，依首揭說明，反訴部份應另繳裁判費。
三、本件反訴原告之反訴聲明請求反訴被告應給付自本訴判決確
    定之日起至終止通行系爭土地之日止，依反訴被告主張行使
    通行權面積78.76平方公尺，按年以系爭土地之申報地價5％
    計算之通行權償金，核屬因定期給付涉訟，其權利存續期間
    未確定，且反訴被告使用系爭土地為對外聯絡道路，其使用
    情形顯非一時性，是依此推定其占有之存續期間應逾10年，
    依民事訴訟法第77條之10，以10年計算權利存續期間。是本
    件訴訟標的價額核定為8,191元（計算式：78.76平方公尺×1
    11年度申報地價208元×5％×10年＝8,191元，元以下四捨五入
    ），應徵第一審反訴裁判費1,000元。
四、當事人對於本院核定訴訟標的價額之裁定，得於10日內抗告
    。故反訴原告至遲應於本院前開核定訴訟標的價額之裁定確
    定後5日內，向本院補繳第一審反訴裁判費1,000元，逾期不
    繳，即駁回其反訴。
五、依民事訴訟法第77條之1、第249條第1項但書規定，裁定如
    主文。
中　　華　　民　　國　　111 　年　　6 　　月　　16　　日
                  民事庭法  官  徐世禎
以上正本係照原本作成。
如不服本裁定關於核定訴訟標的價額部分，應於送達後10日內向
本院提出抗告狀，並繳納抗告費新臺幣1,000 元；其餘關於命補
繳裁判費部分，不得抗告。 
中　　華　　民　　國　　111 　年　　6 　　月　　16　　日
                        書記官  林煜庭